【裁判字號】    98,判,1063
【裁判日期】    980910
【裁判案由】    進口貨物核定完稅價格
【裁判全文】
最  高  行  政  法  院  判  決
                                      98年度判字第1063號
上  訴  人  佳格食品股份有限公司
代  表  人  甲○○
訴訟代理人  林發立  律師
            許義明  律師
被 上訴 人  財政部基隆關稅局
代  表  人  乙○○
上列當事人間進口貨物核定完稅價格事件，上訴人對於中華民國
96年9月20日臺北高等行政法院96年度訴字第981號判決，提起上
訴，本院判決如下：
    主  文
上訴駁回。
上訴審訴訟費用由上訴人負擔。
    理  由
一、上訴人委由新像報關股份有限公司（下稱新像公司）於民國
    95年1月5日向被上訴人報運進口澳洲產製「桂格商標」奶粉
    乙批（進口報單號碼：第AE/94/6882/0203號），經依關稅
    法第18條第1項規定，准按上訴人申報之事項，先行徵稅放
    行，事後再加審查。嗣據財政部關稅總局驗估處（下稱驗估
    處）查復結果，來貨應按原申報價格加計單位權利金TWD3.1
    8/KGM核估完稅價格，被上訴人乃據以核估發單補稅。上訴
    人不服，申請復查未獲變更，提起訴願復遭決定駁回，提起
    行政訴訟，經原審以96年度訴字第981號判決（下稱原判決
    ）駁回。上訴人仍不服，遂提起本件上訴。
二、上訴人起訴主張：上訴人並未支付權利金予澳洲Tatura
    Milk Industries Limited（下稱澳洲TATURA公司），澳洲
    Tatura公司亦無向美商桂格麥片公司支付權利金之義務，上
    訴人與澳洲Tatura公司間之代工製造關係並無以「上訴人對
    美商桂格麥片公司支付權利金」作為交易條件。依文義解釋
    及體系解釋，關稅法第29條第1項所指「交易價格」應限於
    「進口貨物由輸出國銷售至中華民國實付或應付之價格」，
    而上訴人支付第三人美商桂格麥片公司之權利金，顯非關稅
    法所欲規範之交易價格。「關稅暨貿易總協定（簡稱GATT）
    第7條執行協定」於概述中稱「第1條應與第8條一併解釋」
    足見二者互為「補充關係」，且核其內容就交易價格之認定
    ，均係針對「買賣雙方」而為，並不包含買方為自己利益向
    第三人支付之權利金。關稅法施行細則第12條第2項規定屬
    法規命令，欠缺具體明確授權，並違反國會保留及法律保留
    原則。商標法第6條第1項之規定及實務見解皆認代工製造商
    主觀上非基於行銷目的、客觀上亦無行銷於市面之行為，不
    構成「商標使用」，毋庸取得商標授權及負擔權利金債務。
    上訴人與美商桂格麥片公司間「商標及技術使用授權合約」
    《保密條款Ⅷ》，旨在約定上訴人及其代工製造商均須遵守
    保密義務。揆諸一般國際貿易實務，將技術合作契約或授權
    契約之「保密條款」效力擴及第三人承包製造商者所在多有
    ，惟該承包製造商終非合約之締約當事人，除保密責任外，
    並未承受其他任何被授權人之法律地位，自不得遽論「包商
    亦受該合約拘束」。商標固為評價商品價值之重要因素，惟
    依論理法則及經驗法則之判斷，若買方本身為商標使用權人
    ，則進口貨物之交易價格不應僅因該商標係於「進口前」或
    「進口後」加以標示而有不同，為此，訴請將訴願決定及原
    處分均撤銷。
三、被上訴人則以：本案不論就產品之外觀上，或上訴人與美商
    桂格麥片公司之授權合約，均已說明上訴人與製造商及美商
    桂格麥片公司三者之間存在之授權關係，故上訴人基於美商
    桂格麥片公司之授權而應付之權利金，為系爭買賣契約之交
    易條件；又上訴人已按季依實際行銷價格與數量，以銷售淨
    額之3%支付權利金與美商桂格麥片公司，足見該權利金與進
    口合約及進口數量有關，至為明確。系爭貨物於「進口時」
    ，其桂格商標及製造奶粉之配方、技術及資料等均已隨附於
    該進口貨物上同時進口，故亦與進口貨物有關，上訴人因進
    口系爭貨品支付之權利金應為進口銷售之條件，且未包括於
    實付或應付價格內，依據GATT第7條執行協定第1條及第8條
    之規定，自應計入完稅價格課徵關稅。即使買方為自己利益
    向第三人支付之權利金，參據同協定第1條之註釋意旨，仍
    應計入完稅價格。再者，進口貨物依規定應計入完稅價格之
    權利金，不僅限於「進口時」已支付者始可加計，即使於「
    進口後」銷售支付者仍應予以加計，此參諸WCO關稅估價技
    術委員會發布之諮詢意見4.6即明等語，資為抗辯，求為判
    決駁回上訴人之訴。
四、原審斟酌全辯論意旨及調查證據結果，以：（一）依美商桂
    格麥片公司與上訴人佳格食品股份有限公司簽訂之商標及技
    術使用授權合約書「一、述言條款」及「八、保密」約定之
    A.B.C.D.條款可知，上訴人係依該契約獲授權得依據該合約
    之條款加工、製造、行銷及販售合約產品，而其包商（即上
    訴人所稱代工製造商澳洲Tatura公司）亦應受該合約約束。
    又本件供應商澳洲Tatura公司生產之奶粉包裝容器上所載「
    進口商及委託者：佳格食品股份有限公司，製造商：澳洲
    Tatura Milk Industries Limited.QUAKER桂格為註冊商標
    ，係由美商桂格麥片公司授權使用」，業已表明「QUAKER桂
    格為註冊商標，係由美商桂格麥片公司授權使用」之事實，
    美商桂格麥片公司就系爭進口之貨物，並非無關之第三者甚
    明。（二）按歐美為重視智慧財產權之國家，上開供應商既
    未直接獲得美商桂格麥片公司授權使用QUAKER桂格之註冊商
    標，其為保護自己免於受美商桂格麥片公司追究擅自於出口
    之貨品上使用他人商標之責任，必與上訴人約定由上訴人就
    商標之使用自行負責，並經上訴人提出相關之資料即上開授
    權合約書，始供應QUAKER桂格註冊商標之商品，此乃從事國
    際貿易之進出口商間眾所週知之事實，上訴人自不容諉為不
    知。且觀之上訴人所提其與另一代工製造商丹麥ARLA公司間
    之「供應及承包製造合約」部分譯文為「12.賠償  12.1如因
    SF（上訴人）行銷、經銷或銷售產品導致侵犯任何人之專利
    權、商標權或著作權，並因而使AFI（即丹麥ARLA公司）及
    其關係企業遭到任何求償，則SF承諾賠償AFI及其關係企業
    因此所產生或造成的所有責任、成本、損失、損害及費用，
    並確保AFI及其關係企業免受損害」等字樣；及另案上訴人
    自稱其委託澳洲Tatura公司代工製造，並未訂定書面契約，
    惟其長期自澳洲Tatura公司進口系爭貨物，所採交易模式與
    其與丹麥ARLA公司間之「供應及承包製造合約」條件一致等
    語；參以美商桂格麥片公司與上訴人簽訂之商標及技術使用
    授權合約書「一、述言條款」中D.項約定可知，上訴人僅於
    授權地區「臺灣地區」內始有權加工、製造、行銷及銷售合
    約產品，且其包商（製造商）亦受該合約約束，商標之使用
    尤無待言。亦即授權地區外之生產製造商無論丹麥ARLA公司
    或澳洲Tatura公司本均應無權且不得生產該合約產品。而上
    訴人確已依其與美商桂格公司之授權合約，就有關使用「合
    約商標」及「該資料」（非僅上訴人所稱商標使用行為），
    按季依實際行銷價格與數量，以銷售淨額之3%支付權利金與
    美商桂格公司，足見該權利金與系爭貨物進口合約及進口數
    量有關，至為明確。衡以系爭貨物非但記載係由美商桂格麥
    片公司授權使用商標，且內容物之配方、所涉技術等均與該
    公司產品完全相同，足見本件賣方澳洲Tatura公司係以上訴
    人取得「QUAKER桂格商標」於「供應及承包製造合約」之使
    用權，為其同意代工製造及輸出至臺灣之條件，亦即上訴人
    基於美商桂格麥片公司之授權而應付之權利金，為系爭上訴
    人與供應商供應承包製造合約之交易條件，否則上訴人勢將
    構成違約，而承包供應商澳洲Tatura公司亦將造成侵權。故
    系爭權利金與系爭貨物之合約及進口有關，為上訴人與澳洲
    Tatura公司交易條件之內容，屬系爭貨物進口實付、應付價
    格之一部分，自應全數計入完稅價格內課徵關稅。（三）澳
    洲Tatura公司產製系爭貨物，非為存置倉庫，而係銷售予上
    訴人，其包裝容器使用桂格商標，自係基於行銷之目的，非
    經授權支付權利金，即不得擅自使用至明等由，而駁回上訴
    人在原審之訴。
五、本院經核原判決並無違誤，再論斷如下：(一)按「從價課徵關
    稅之進口貨物，其完稅價格，以該進口貨物之交易價格作為
    計算根據。」、「前項交易價格，指進口貨物由輸出國銷售
    至中華民國實付或應付之價格。」及「進口貨物之實付或應
    付價格，如未計入下列費用者，應將其計入完稅價格：一、
    ……三、依交易條件由買方支付之權利金及報酬。」分別為
    關稅法第29條(86年5月7日修正公布之關稅法第12條)第1項
    、第2項及第3項第3款所明定。第3項係第1項及第2項之特別
    規定，應優先適用。此第3項第3款之規定，在75年6月29日
    修正公布之關稅法第12條第4項第3款係規定為：「依交易條
    件由買方支付之專利權及特許權之權利金或報酬。」（80年
    7月22日修正公布之關稅法就此部分未修正）（「依交易條
    件由買方支付」之規定文字相同）其立法理由為：「第3款
    所指之專利權及特許權，一般而言，包括使用各種意匠及商
    標名稱之權利可能與進口貨物之轉售及使用等有關。買方為
    取得此等權利，依交易條件支付之費用，應計入完稅價格課
    稅。」既是「包括使用各種意匠及商標名稱之權利可能與進
    口貨物之轉售及使用等有關」，可知上述關稅法所規定之「
    依交易條件由買方支付之權利金及報酬」，只須依交易條件
    由買方支付之權利金或報酬，即應計入完稅價格，至於買方
    支付權利金之對象，無論為出賣人或第三人，均不影響其應
    計入完稅價格之認定。上訴人以自關稅法第29條第2項之規
    定及其修正理由，關稅法第29條第3項第3款所稱「依交易條
    件由買方支付之權利金」，核其文義僅指「交易雙方」依「
    交易條件」所支付之「權利金」，指摘原判決逾越文義任意
    擴張至對第三人所為之給付，自屬適用法規不當云云，並不
    足採。(二)對於核定完稅價格有爭議時，除依關稅法及其施行
    細則相關規定認定外，並參考1994年GATT第7條執行協定原
    則，及世界關務組織（WCO）關稅估價技術委員會發行之相
    關資料辦理，依GATT第7條執行協定第8條1、(C)規定，依交
    易條件由買方直接或間接支付與該進口貨物有關之權利金及
    報酬，應計入完稅價格之內，亦以買方直接或間接支付與該
    進口貨物有關之權利金為要件，不以權利金支付之對象以出
    售人為限，始應計入完稅價格之內。由此可知，關稅法第29
    條第3項第3款規定與GATT相關規定意旨並無不符。原判決關
    於此方面之見解，並未牴觸GATT第7條執行協定。上訴人主
    張原判決牴觸國際間對該協定之解釋適用，構成適用法規不
    當云云，亦無足取。至外國之立法及實務見解如何，對本院
    並無拘束力，自不得執之指摘原判決違法。(三)上訴人所指關
    稅法施行細則第12條(91年6月18日修正前為11條之2)第2項
    規定：「本法第29條第3項第3款所稱權利金及報酬，指為取
    得專利權、商標專用權、著作權及其他已立法保護之智慧財
    產權所支付與進口貨物有關之價款，但不包括為取得於國內
    複製進口貨物之權利所支付之費用。」核其所稱「與進口貨
    物有關之價款」係指與進口貨物交易條件有關之權利金及報
    酬均屬之。此規定與母法關稅法第29條第3項第3款規定意旨
    並無不合，上訴人主張該施行細則超越母法範圍，未經法律
    明確授權，違背法律保留原則等語，尚無足採。(四)上訴人
    取得使用桂格商標之授權，以之為交易要件委託澳洲公司製
    造後進口，並於國內販售，其商標雖係進口後使用，惟其商
    標之價值已包含於進口貨物中，自應將取得商標授權之權利
    金計入完稅價格。此與受託製造之澳洲公司是否有使用商標
    之行為，是否以行銷為目的使用該商標，並無關係，上訴人
    以與本案無關之商標使用規定及約定所為之主張，並不影響
    原判決之合法性。(五)上訴人於原審並未就金額之計算方式
    為爭執，其於上訴程序就計算方式之爭執主張，核屬言詞辯
    論終結後提出之新的攻擊防禦方法，在上訴程序無從加以斟
    酌。(六)上訴人其餘指摘，係對原審取捨證據、認定事實之
    職權行使事項，任意指摘原判決為違背法令，亦難認有理。
    (七)綜上所述，原判決並無上訴人所指有違背法令之情形，
    上訴意旨指摘原判決違背法令，求予廢棄，為無理由，應予
    駁回。
六、據上論結，本件上訴為無理由。依行政訴訟法第255條第1項
    、第98條第1項前段，判決如主文。
中    華    民    國    98    年    9     月    10    日
                    最高行政法院第五庭
                        審判長法官  黃  璽  君
                              法官  林  茂  權
                              法官  侯  東  昇
                              法官  鄭  忠  仁
                              法官  吳  東  都
以  上  正  本  證  明  與  原  本  無  異
中    華    民    國    98    年    9     月    11    日
                              書記官  郭  育  玎


司法院資訊處製作；財團法人民間司法改革基金會備份。
